臺灣桃園地方法院民事判決　　　　　　　 94年度勞訴字第6號
原　　　告　乙○○
訴訟代理人　吳尚昆律師
複　代理人　莊守禮律師
被　　　告　德裕交通股份有限公司
法定代理人　甲○○
訴訟代理人　陳祖德律師
複　代理人　丁○○
上列當事人間請求清償債務事件，於民國94年6 月21日言詞辯論
終結，本院判決如下：
    主      文
原告之訴及假執行均駁回。
訴訟費用由原告負擔。
    事實及理由
一、本件原告起訴主張：民國93年9 月初，原告因工作上私下派
    車事件引發被告德裕交通股份有限公司董事陳俊斌及余淑卿
    及丙○○不滿，嗣後雖經原告說明，仍未獲諒解，訴外人陳
    俊斌、余淑卿及丙○○仍於原告工作期間逕以「做得那麼難
    過，為何還要做！」「講得那麼明白，還做得下去，真不要
    臉！」等語相譏，余淑卿並於93年9 月11日晚間跪地點香告
    天，稱如有人對公司不利將不得好死等語，令原告十分難堪
    ；而原告為小兒麻痺患者，不良於行，被告公司明知如將大
    樓地下室鐵門遙控器及電梯磁卡收回，必使原告進出工作場
    所有所不便，竟於93年9 月11日要求原告繳回，致原告無法
    依正常路徑出入公司而須繞道遠行，造成極大不便。被告公
    司對原告言詞上重大侮辱及不當限制原告工作權之行為，已
    違反勞動基準法第14條第1 項第2 款、第6 款規定，是原告
    於同年9 月15日寄發通知終止勞動契約之存證信函，被告公
    司於翌日受領時即生效力。查原告自81年9 月2 日起即任職
    於訴外人合作社計程車客運股份有限公司，嗣後迭經轉讓或
    改組而為被告公司所留用，是原告之工作年資應自81年9 月
    2 日起算，計至93年9 月16日終止勞動契約時止，為12年又
    5 日，又原告平均工資為新台幣（下同）28,417元，依勞動
    基準法第17條規定可請求之資遣費為343,372 元（計算式：
    28 ,417x12+28,417x1/12= 343,372 元）。又訴外人陳俊斌
    、余淑卿、丙○○為被告公司之董事及受僱人，渠等以雇主
    之強勢在辦公處所羞辱原告且不當妨礙原告進出工作場所，
    造成原告精神上痛苦，侵害原告人格法益，依民法第28條及
    第188 條規定被告公司應負連帶損害賠償責任，爰請求給付
    慰撫金200,000 元。綜上所述，聲明求為判決命被告給付原
    告543,372 元，及自起訴狀繕本送達之翌日起至清償日止按
    週年利率5%計算之利息，暨陳明願供擔保，請准宣告假執行
    。
二、被告公司則辯稱：原告任職於公司期間曾私下以行動電話通
    知司機，或刻意將遠距、高利潤之業務派予其它司機、抑或
    刻意不錄音紀錄派車之通話內容而違反派車公開、公平之要
    求，原告上開行徑殊與被告公司應遵循之「計程車專用無線
    電設置使用管理辦法」相違。93年9 月8 日被告公司稽查發
    現上情後，原告即於同年月9 日、10日曠職未到班，待同年
    月11日時，卻挾不明男子2 人及其友人洪正瑜前來，並擅自
    率同訴外人洪正瑜闖入被告公司基地台主控室，原告之行為
    已違反「設置計程車無線電基地台應行注意要點」，且危及
    被告公司之管理及基地台門禁管制，訴外人丙○○乃要求收
    回原告之遙控器及磁卡，此舉雖造成原告無法自地下室出入
    ，須從一樓大門或側門出入及搭乘電梯，惟該處僅有三階樓
    梯並設有殘障坡道，訴外人丙○○並情商警衛給予必要之協
    助，並無原告所稱侮辱其人格及不當限制其工作權之情事等
    語資為置辯。因而聲明駁回原告之訴，暨陳明願供擔保，請
    准宣告免為假執行。
三、兩造不爭執事項：
    1.被告公司係從事無線電計程車客運服務業者，原告則為被
      告公司所僱佣之無線電基地台主控室作業人員。
    2.原告因患有小兒麻痺，不良於行，訴外人即被告公司之台
      長丙○○於公司遷至桃園市○○○街處所後，即交付該大
      樓地下室遙控器及電梯磁卡，方便原告將機車騎至地下室
      ，再以磁卡開啟電梯搭乘至四樓上班。
    3.原告於93年9 月4 日未依規定填載派車單交由主播人員使
      用基地台通聯系統公開發話，私下以行動電話通知車台57
      0 司機接單。
    4.原告因被告公司稽查發現上述違規派車事件，於93年9 月
      11日偕同友人洪正瑜至被告公司辦公處所求情，丙○○、
      余淑卿堅持原告須提出書面報告，原告遂於同年月12日提
      出報告書。
    5.丙○○以原告偕同友人洪正瑜及不明人士進入辦公處所為
      由，要求原告繳回大樓地下室遙控器及電梯磁卡。
    6.原告以被告公司侮辱其人格及限制工作權為由，依勞動基
      準法第14條第1 項第2 款、第6 款規定，於93年9 月15日
      以桃園南門郵局第2366號存證信函通知終止勞動契約，被
      告公司於翌日受領該項通知。
    7.被告公司以原告違反工作規則及連續曠工為由，委託律師
      於93年9 月22日發函終止兩造間之勞動契約。
四、兩造爭執點之論述：
    本件原告主張被告因上述違規派車事件，遭丙○○、余淑卿
    、陳俊斌等以「做得那麼難過，為何還要做！」「講得那麼
    明白，還做得下去，真不要臉！」等語相譏，余淑卿更跪地
    點香求天，揚稱如有人對公司不利將不得好死等語，以此侮
    辱原告人格；及藉收回地下室遙控器及電梯磁卡，使原告必
    須拄著拐杖爬樓梯或從側門繞道進入大樓始能上班，不當限
    制原告之工作權。因而依勞動基準法第14條第1 項第2 款「
    雇主、雇主家屬、雇主代理人對於勞工實施暴行或有重大侮
    辱之行為者」、第6 款「雇主違反勞動契約或勞工法令，致
    有損害勞工權益之虞者」等規定，於93年9 月15日以桃園南
    門郵局第2366號存證信函通知終止兩造間之勞動契約，被告
    公司於翌日（16日）受領該項通知而發生效力。被告則以原
    告違規派車，復無故曠工，夥同友人洪正瑜及不明人士闖入
    桃釁，違反勞動契約或工作規則，乃委請律師於93年9 月22
    日發函終止勞動契約。故本件爭執點在於原、被告是否合法
    終止兩造間之勞動契約，而得請求資遣費；及訴外人丙○○
    、余淑卿、陳俊斌有無侮辱原告人格，被告公司應否負賠償
    之責，茲析述如下：
    (一)經查，被告公司係經營無線計程車客運業務，而原告擔任
      無線電基地台主控室之作業人員，就無線計程車業者應恪
      守之計程車專用無線電台設置使用管理辦法、設置計程車
      無線電基地台應行注意要點等規定應知之甚稔。原告明知
      作業人員於接獲乘客叫車後，須交由主播人員以基地台通
      聯系統發話呼叫排班及線上車輛並回覆乘客，及據實作成
      派車單註明前往車台編號，並錄音、錄影存證，期使派車
      公開、透明及公平化，並留存紀錄備查。詎原告93年9 月
      4 日接獲乘客預約件，未依規定交由主播人員使用基地台
      通聯系統公開發話，卻私下以行動電話通知車台570 之司
      機擅自派車乙節，為原告所不爭執，並有事件報告書可稽
      。是本件原告違反工作規則在先，並無疑義，被告公司要
      求原告提出報告書以供查驗，乃行使其懲戒考核職權，並
      無不當。嗣原告為解決違規派車事件引發被告公司台長丙
      ○○及董事余淑卿之不滿，於93年9 月11日晚間偕同已離
      職之前員工洪正瑜前來求情，竟在未知會被告公司之情形
      ，即以所持之遙控器開啟大樓地下室鐵捲門後，與洪正瑜
      共乘電梯上至被告公司辦公處所進入主控室，此舉更引發
      丙○○之不滿，要求洪正瑜立即離去，惟洪正瑜仍執意代
      為處理原告私下派車乙案，並就原告製作報告書乙節一再
      爭執推託，經丙○○及余淑卿再三堅持原告應據實作成報
      告書以示負責之意，洪正瑜始同意原告翌日提出報告書以
      供查驗，余淑卿當場燃香拜天祈求上天監督原告說實話，
      並稱報告如有不實，原告應當受罰之語，丙○○在場亦稱
      「原告如有說謊，祖宗八代完蛋！」「若寫假話，不得好
      死！」等語，藉以形成原告誠實報告事件始末之壓力，並
      無原告起訴狀指摘之「做得那麼難過，為何還要做！」「
      講得那麼明白，還做得下去，真不要臉！」等逼迫原告離
      職之言詞，此有事件當時之錄影光碟為證，並經本院當庭
      播放為兩造確認無誤。查丙○○、余淑卿上述言詞僅係飭
      命原告應提出內容真實之違規派車報告，並無貶低原告人
      格、毀損其名譽之情，故原告以此認為被告公司合於勞動
      基準法第14條第1 項第2 款「雇主、雇主家屬、雇主代理
      人對於勞工實施暴行或有重大侮辱之行為者」，而終止勞
      動契約，並不合法。
    (二)再查，被告公司台長丙○○前因體恤原告身障之不便，乃
      於公司遷至桃園市○○○街現址後，向所在之大樓管理委
      員會主任委員商借地下室遙控器及電梯磁卡，俾使原告得
      將機車騎入地下室並直接搭乘電梯上至辦公處所，以方便
      其出入，此為兩造所不爭執之事實。詎原告事前未徵得許
      可，竟於93年9 月11日與離職員工洪正瑜進入地下室直接
      搭乘電梯上至四樓並進入被告公司主控室，經丙○○制止
      後，洪正瑜仍執意處理原告違規派車事件乙節，有事件當
      日錄影光碟之勘驗筆錄可參。是丙○○基於大樓管理及基
      地台安全之考量，要求原告繳回地下室遙控器及電梯磁卡
      ，非屬無因。而此舉固然造成原告須拄著拐杖爬樓梯或從
      側門繞道進出工作場所，惟被告公司究竟無提供地下室遙
      控器及電梯磁卡供原告使用之義務，而丙○○在收回地下
      室遙控器及電梯磁卡後，亦慮及原告身障之情形，特別囑
      咐大樓警衛允許原告將機車停靠在大樓門口，並開啟側門
      ，使原告得以行走平坦之通道進入大樓，原告既未說明被
      告公司有何提供大樓地下室遙控器及電梯磁卡之義務，遽
      依勞動基準法第14條第1 項第6 款「雇主違反勞動契約或
      勞工法令，致有損害勞工權益之虞者」規定，終止兩造間
      之勞動契約，應不合法。
    (三)末查，原告主張訴外人陳俊斌、余淑卿、丙○○為被告公
      司之董事及受僱人，渠等以雇主之強勢在辦公處所羞辱原
      告且不當妨礙原告進出工作場所，造成原告精神上痛苦不
      堪，侵害原告之人格法益，依民法第28條、188 條規定，
      請求被告賠償精神慰撫金200,000 元云云。惟丙○○、余
      淑卿對原告違反工作規則之私下派車事件本有督導、懲戒
      之職權，渠二人前述言詞無非責令原告應提出內容真實之
      事件報告以供查驗，藉以形成原告壓力，並無侮辱原告人
      格，毀損其名譽之意。而被告公司並無提供地下室遙控器
      及電梯磁卡供原告使用，以便利其進出工作場所之義務，
      丙○○鑑於93年9 月11日當晚原告偕同非現職員工洪正瑜
      進入主控室，基於大樓管理及基地台安全之考量，向原告
      收回地下室遙控器及電梯磁卡，事後並商請大樓警衛開啟
      大樓之側門，使原告雖須繞道但無須藉助旁人協助即得進
      出大樓，並無限制原告進入工作場所，原告據此主張其受
      有不堪之言詞侮辱及工作權不當限制，請求被告賠償其人
      格法益之損害，顯屬無據。
五、綜上所述，原告已違反規定私下派車在先，經調查明確並為
    其自承在案，被告公司要求原告書立報告備查，乃行使監督
    考核之權，原告復在未知會被告公司情形下，擅自偕同離職
    員工洪正瑜進入被告公司大樓及主控室而起爭執，丙○○基
    於安全考量，乃收回其借予原告之地下室遙控器及電梯磁卡
    ，嗣又商請大樓警衛開啟側門，便利原告進出大樓工作場所
    ，原告所為終止勞動契約之意思表示並不合法。原告卻自93
    年9 月15日起即未到班，經被告公司以合於勞動基準法第12
    條第1 項第6 款「無正當理由繼續曠工三日或一個月內曠工
    達六日者」之規定，終止兩造間之勞動契約，原告即無由請
    求被告給付資遣費；又被告公司台長丙○○、董事余淑卿上
    述行為無侵害原告人格法益，已證述如前，原告請求被告公
    司給付慰撫金，亦屬無據。故原告之訴應予駁回，其假執行
    之聲請亦欠缺宣告之依據，應併予駁回。
六、原告其餘之攻擊方法及所提出之證據資料，經審酌後，因與
    判決之基礎無涉，且不影響判決最後結果，爰不予一一論述
    ，併此敘明。
七、結論：原告之訴為無理由，依民事訴訟法第78條，判決如主
    文。
中　　華　　民　　國　　94　　年　　6 　　月　　28　　日
                          民事第三庭  法      官  劉雪惠
以上正本係照原本作成
如對本判決上訴，須於判決送達後20日內向本院提出上訴狀
中　　華　　民　　國　　94　　年　　6 　　月　　28　　日
                                      法院書記官  曾建中
